臺灣高雄地方法院民事判決　九十年度簡上字第三六二號
　　上　訴　人　乙○○
　　被　上訴人　甲○○
　　訴訟代理人　焦文城　律師
　　　　　　　　施秉慧　律師
　　　　　　　　張清富　律師
右當事人間請求給付借款事件，上訴人對於中華民國九十年六月二十八日本院九十年
度雄簡字第四六三號第一審判決提起上訴，本院判決如左：
    主　文
上訴駁回。
第二審訴訟費用由上訴人負擔。
    事　實
甲、上訴人方面：
一、聲明：
（一）原判決關於駁回上訴人對被上訴人請求之部分廢棄。
（二）被上訴人應給付上訴人新台幣（下同）四十萬元並自民國（下同）八十九年一
      月九日起至清償日止，按年息百分之五計算之利息。
（三）第二審訴訟費用由被上訴人負擔。
二、陳述：除與原審判決書所載者相同茲予引用外，補稱：按「當事人互相表示意思
    一致者，無論其為明示或默示，契約即為成立。」民法第一百五十三條第一項定
    有明文。又按「契約應以當事人立約當時之真意為準，而真意何在，又應以過去
    事實及其他一切證據資料為斷定之標準，不能拘泥文字致失真意。」最高法院十
    九年度上字第四五三號判例亦著有明文。經查，本件債務糾紛係訴外人楊德妹積
    欠上訴人四十萬元之借款，經上訴人請求鈞院發支付命令確定並向楊德妹所任職
    之聯勤兵工廠查封薪資，嗣楊德妹懇求上訴人撤回查封，表示退休後一次如數清
    償，並於八十七年一月八日，邀同其女兒即被上訴人為連帶保證人，與上訴人達
    成和解，立據表示最遲於二年內即八十九年一月八日前還清債務，詎屆其仍未清
    償，爰依和解及第三人債務承擔之法律關係，請求被上訴人給付。
三、證據：援用原審之立證方法。
乙、被上訴人方面：
一、聲明：求為判決駁回上訴，第二審訴訟費用由上訴人負擔。
二、陳述：除與原審判決書所載者相同茲予引用外，補稱
（一）系爭八十七年一月八日之借據並非被上訴人所親簽，依舉證責任分配之原則應
      由上訴人舉證。又從被上訴人一再請求送請鑑定前開借據是否為被上訴人所親
      簽一節，足證被上訴人絕非簽名之人。退步言之，經鈞院送請鑑定結果，由憲
      兵學校連續以無法鑑定及需補充八十七年一月以前之樣本始得鑑定回復，至少
      認此一事實係屬真偽不明。是原審以肉眼判斷認被上訴人當庭所簽寫之字跡與
      系爭借據上被上訴人之簽名相符，即與專業不符而略為速斷。
（二）又姑不論系爭借據之真偽，依該借據上之記載：「今借到乙○○先生名下新台
      幣四十萬元正限于貳年還清，恐口無憑特立此據」等語，並未記載被上訴人願
      承擔債務或與楊德妹負連帶清償責任，亦無創設新的法律關係之意或取得任何
      權利，自非訂立和解契約。
三、證據：除援用原審之立證方法外，另請求鑑定借據上有關被上訴人部分簽名之真
    偽。
丙：本院依聲請函請憲兵學校鑑定借據上有關被上訴人部分簽名之真偽。
    理　由
一、本件上訴人起訴主張緣訴外人楊德妹積欠上訴人四十萬元之借款，經上訴人請求
    本院發支付命令確定並向楊德妹所任職之聯勤兵工廠查封薪資，嗣楊德妹懇求上
    訴人撤回查封，表示退休後一次如數清償，並於八十七年一月八日，邀同其女兒
    即被上訴人為連帶保證人，與上訴人達成和解，立據表示最遲於二年內即八十九
    年一月八日前還清債務，詎屆其仍未清償，爰依和解及第三人債務承擔之法律關
    係，請求被上訴人給付四十萬元及自八十九年一月九日起至清償日止，按年息百
    分之五計算之法定遲延利息。被上訴人則以系爭八十七年一月八日之借據並非被
    上訴人所親簽，依舉證責任分配之原則應由上訴人舉證。而經本院送請鑑定結果
    ，由憲兵學校連續以無法鑑定及需補充八十七年一月以前之樣本始得鑑定回復，
    至少認此一事實係屬真偽不明。是原審以肉眼判斷認被上訴人當庭所簽寫之字跡
    與系爭借據上被上訴人之簽名相符，即與專業不符。又姑不論系爭借據之真偽，
    依該借據上之記載：「今借到乙○○先生名下新台幣四十萬元正限于貳年還清，
    恐口無憑特立此據」等語，並未記載被上訴人願承擔債務或與楊德妹負連帶清償
    責任，亦無創設新的法律關係之意或取得任何權利，自非訂立和解契約，爰請求
    判決駁回上訴人之訴等語資為抗辯。
二、按「訴狀送達後，原告不得將原訴變更或追加他訴。但有下列各款情形之一者，
    不在此限：三、擴張或減縮應受判決事項之聲明者。」、「第一項之上訴及抗告
    程序，準用第四百三十四條第一項、第四百三十四條之一及第三編第一章、第四
    編之規定。」、「訴之變更或追加，非經他造同意，不得為之。但第二百五十五
    條第一項第二款至第六款情形，不在此限。」民事訴訟法第二百五十五條第一項
    第三款、第四百三十六條之一第三項、第四百四十六條第一項定有明文。本件上
    訴人起訴時係請求被上訴人給付自八十七年一月八日起算之利息，於本院審理中
    ，減縮請求自八十九年一月九日起算之利息，為減縮應受判決事項之聲明，合於
    前開規定，應予准許，先予敘明。
三、再按「當事人主張有利於己之事實者，就其事實有舉證之責任。但法律別有規定
    ，或依其情形顯失公平者，不在此限。」民事訴訟法第二百七十七條前段亦定有
    明文。本件上訴人主張右揭之事實，雖據其提出以被上訴人名義於八十七年一月
    八日簽立之借據及本院八十六年度執字第二八二五五號執行命令影本各一份為證
    ，惟此借據之真正為被上訴人所否認；再依本院依聲請送請鑑定結果，經憲兵學
    校回函以：「案內因送鑑資料不足且均係影本，難獲肯定結論，須補送其平時與
    金融機構往來開戶之簽名字跡（民國八十七年元月以前）正本數件，及當庭書寫
    簽名字跡正本（至少三十遍），連同本次資料（正本）一併送鑑。」、「案內因
    送鑑資料之附件一借據（系爭筆跡）係影本且資料不足，難獲肯定結論，須補送
    附件一正本其平時與金融機構往來開戶之簽名字跡（民國八十七年元月以前）正
    本數件，連同本次資料（正本）一併送鑑。」，有該校九十一年一月七日（九一
    ）執正字第０一三０號、九十一年五月二十四日（九一）執正字第二九七五號函
    各一紙在卷足憑，足見系爭借據是否為被上訴人所親簽一節係難以鑑定而屬真偽
    不明，尚難遽認係被上訴人所親簽，依舉證責任分配之原則，該真偽不明之不利
    益應由上訴人負擔。退步言之，又依前開借據上所載：「今借到乙○○先生名下
    新台幣四十萬元正限于二年還清，恐口無憑特立此據」等語，並未記載被上訴人
    願承擔訴外人楊德妹積欠之四十萬債務，或與訴外人楊德妹負連帶清償之責，與
    上訴人於原審陳述：「八十七年一月八日的借據，是要確認被上訴人楊德妹有借
    錢而已（先前積欠之四十萬元），不是要再（向我）借錢，當時甲○○簽名是要
    證明楊德妹還有欠我四十萬元。」（見原審卷第五十三頁）、及本院審理時陳述
    ：「甲○○寫借據是證明楊德妹有向我借錢，是否有意思要幫楊德妹還錢，我不
    知道。」（見本院九十年十一月二十三日準備程序筆錄）等情觀之，足證即使該
    借據為被上訴人所親簽，亦僅能證明訴外人楊德妹確係積欠上訴人四十萬元，而
    非可證明被上訴人同意承擔上開債務或與楊德妹負連帶清償責任，亦無法證明兩
    造間創設新的法律關係而成立和解契約。綜上所述，兩造間既未存有和解契約或
    第三人債務承擔之契約存在，從而上訴人依據和解及第三人債務承擔之法律關係
    ，訴請被上訴人給付四十萬元及自八十九年一月九日起至清償日止按年息百分之
    五計算之法定遲延利息，洵屬無據，應予駁回。是則原審為上訴人敗訴之判決，
    於法並無違誤，上訴意旨指摘原判決不當，求予廢棄改判，為無理由，應予駁回
    其上訴。
四、結論：本件上訴為無理由，依民事訴訟法第四百三十六條之一第三項、第四百四
    十九條第一項、第七十八條，判決如主文。
中　　　華　　　民　　　國　　九十一　　年　　　七　　　月　　二十六　　日
                              臺灣高雄地方法院民事庭
~B審判長法官　沈建興
~B法　　　官　陳樹村
~B法　　　官　官信成
右為正本係照原本作成。
本判決不得上訴。
中　　　華　　　民　　　國　　九十一　　年　　　七　　　月　　二十六 　 日
~B法院書記官　謝群育
